【裁判字號】    97,交聲,3086
【裁判日期】    980306
【裁判案由】    交管條例聲異
【裁判全文】
臺灣板橋地方法院交通事件裁定        97年度交聲字第3076號
                                    97年度交聲字第3077號
                                    97年度交聲字第3086號
原處分機關  交通部公路總局臺北區監理所
異  議  人
即受處分人  甲○○
上列受處分人因違反道路交通管理處罰條例事件，對於交通部公
路總局臺北區監理所中華民國97年10月9 日所為之處分（原處分
案號：北監營裁字第裁40-CG0000000號、北監營裁字第裁40-CG0
000000號、北監營裁字第裁40-CG0000000號），聲明異議，本院
裁定如下：
    主  文
異議駁回。
    理  由
一、按汽車駕駛人，爭道行駛有任意跨越兩條車道行駛者，處新
    臺幣六百元以上一千八百元以下罰鍰；汽車駕駛人，駕駛汽
    車有不遵守道路交通標誌、標線、號誌之指示，而本章各條
    無處罰之規定者，處新臺幣九百元以上一千八百元以下罰鍰
    ，道路交通管理處罰條例第45條第12款、第60條第2 項第3
    款分別定有明文。
二、本件異議人即受處分人甲○○駕駛車牌號碼891-NY號營業小
    客車，分別於：(1)97年4 月1 日上午10時24分許，在臺北縣
    永和市○○路與中興街口，因任意跨越兩條車道行駛，為臺
    北縣政府警察局以拍照方式採證，以受處分人駕駛汽車有違
    反道路交通管理處罰條例第45條第12款規定之事實逕行製單
    舉發；(2)於97年4 月7 日下午3 時50分許，在臺北縣永和市
    ○○街口，因不遵守道路交通標線之指示（汽車佔用機車停
    等區），為臺北縣政府警察局以拍照方式採證，以受處分人
    駕駛汽車有違反道路交通管理處罰條例第60條第2 項第3 款
    規定之事實逕行製單舉發；(3)於97年5 月7 日上午11時26分
    許，在臺北縣中和市○○路與景平路口，因任意跨越兩條車
    道行駛（雙白線禁止變換車道），為臺北縣政府警察局以拍
    照方式採證，以受處分人駕駛汽車有違反道路交通管理處罰
    條例第45條第12款規定之事實逕行製單舉發。嗣將舉發通知
    單送達於受處分人後，受處分人於舉發通知單上所載之應到
    案日期前向原處分機關提出陳述，經原處分機關函請舉發機
    關調查結果，仍認受處分人駕駛汽車有前開違規行為，原處
    分機關乃於97年10月9 日，就上述(1)、(3)部分，分別依道路
    交通管理處罰條例第45條第12款、違反道路交通管理事件統
    一裁罰基準表之規定，各裁處異議人罰鍰新臺幣六百元（北
    監營裁字第裁40-CG0000000號、北監營裁字第裁40-CG00000
    00號）；又就上述(2)部分，另依道路交通管理處罰條例第60
    條第2 項第3 款、違反道路交通管理事件統一裁罰基準表之
    規定，裁處異議人罰鍰新臺幣九百元（北監營裁字第裁40-C
    G0000000號）。
三、受處分人甲○○於聲明異議狀所載，固坦承於上揭時間有駕
    駛汽車跨越兩條車道行駛、佔用機車停等區之事實，惟辯稱
    ：於內車道繪有可直行及左轉之標線時，與中間車道間不可
    劃設雙白線，否則直行車之權利何在？又伊會佔用機車停等
    區是因當時燈光號誌剛好由黃燈轉為紅燈，前面有公車、後
    面有自用小客車，伊車速約時速四十公里，見該公車闖紅燈
    時，本想緊急煞車，但又恐後車追撞，才沒緊急煞車致停在
    機車停等區云云。然查：
  (一)按雙白實線，設於路段中，用以分隔同向車道，並禁止變換
    車道；指向線，用以指示車輛行駛方向，以白色箭頭劃設於
    車道上，設於交岔路口方向專用車道上與禁止變換車道線配
    合使用時，車輛須循序前進，並於進入交岔路口後遵照所指
    方向行駛，又指示直行與轉彎之標線式樣為直線與弧形合併
    之分岔箭頭，道路交通標誌標線號誌設置規則第149 條第1
    項第1 款第7 目、第188 條第1 項、第2 項、第3 項第3 款
    分別定有明文。次按機器腳踏車停等區線，用以指示汽缸總
    排氣量未滿五百五十立方公分之機器腳踏車駕駛人於紅燈亮
    時行駛停等之範圍，其他車種不得在停等區內停留，本標線
    視需要設置於行車速限每小時六十公里以下之道路，且設有
    行車管制號誌路口之停止線後方，道路交通標誌標線號誌設
    置規則第174 條之2 亦有明定。又按駕駛人駕駛汽車，應遵
    守道路交通標誌、標線、號誌之指示；汽車在同向二車道以
    上之道路，除應依標誌或標線之指示行駛外，並應遵守除準
    備停車或臨時停車外，不得駛出路面邊線或跨越兩車道行駛
    ，道路交通安全規則第90條、第98條第1 項第5 款亦分別定
    有明文。
  (二)本院細觀卷附之採證照片，其中於上述二之(1)所示時地之照
    片有二，可見受處分人所駕駛之車牌號碼891-NY號營業小客
    車於行駛中跨越雙白線而跨越兩條車道行駛；又於上述二之
    (2)所示時地之照片亦有二幀，明確拍下受處分人所駕駛之車
    牌號碼891-NY號營業小客車佔用機車停等區；另於上述二之
    (3)所示時地之照片二幀，亦足徵受處分人所駕駛之車牌號碼
    891-NY號營業小客車跨越雙白線而跨越兩條車道行駛行駛之
    情狀。從而受處分人有前開原處分機關所指之違規事實，灼
    然甚明。
  (三)再者，標線之設置，由公路主管機關、市區道路主管機關及
    警察機關依其管轄辦理，道路交通標誌標線號誌設置規則第
    4 條第1 項、第5 條定有明文；且依同規則第188 條第2 項
    ：指向線設於交岔路口方向專用車道上與禁止變換車道線配
    合使用時，車輛須循序前進，並於進入交岔路口後遵照所指
    方向行駛之規定，即可知主管機關依各該路口之實際考量而
    配合使用指向線與禁止變換車道線之設置，並無涉任何違誤
    。受處分人於上開二之(1)、(3)部分，均無視禁止變換車道線
    （雙白線）之設置，於前車因左轉而暫時阻滯其直行時，即
    跨越兩車道行駛，竟不思其貿然變換車道極易與行駛於隔鄰
    車道之車輛發生碰撞，故應於前車左轉後始能進入路口循序
    直行前進，方為規範目的之正確解釋，其違規於前而侈言直
    行車之權利，更誤引臺北市區○○路段標線之設置，逕為錯
    誤之理解，實無足採。至於機器腳踏車停等區線，視需要設
    置於行車速限每小時六十公里以下之道路，且設有行車管制
    號誌路口之停止線後方，道路交通標誌標線號誌設置規則第
    174 條之2 已有明文，是於汽車駕駛人駛近路口時，即應特
    別注意標線、號誌之指示及自己所在之車道車流可否容許繼
    續前進並順利通過路口作為行車之正確判斷，受處分人為考
    領有職業小客車駕駛執照之人，豈能諉為不知？惟卻將自己
    對路口情狀之誤判，致有佔用機車停等區之違規行為，空言
    歸咎他人，尤無可信。
四、綜上所述，受處分人上開所辯各節，顯係圖卸飾詞，殊無可
    採，其確有駕駛汽車在上開時地因任意跨越兩條車道行駛（
    雙白線禁止變換車道）二次、不遵守道路交通標線之指示（
    汽車佔用機車停等區）一次等違規行為洵堪認定。是以原處
    分機關分別依道路交通管理處罰條例第45條第12款、違反道
    路交通管理事件統一裁罰基準表之規定，各裁處受處分人罰
    鍰新臺幣六百元（北監營裁字第裁40-CG0000000號、北監營
    裁字第裁40-CG0000000號）；又另依道路交通管理處罰條例
    第60條第2 項第3 款、違反道路交通管理事件統一裁罰基準
    表之規定，裁處受處分人罰鍰新臺幣九百元（北監營裁字第
    裁40-CG0000000號），均核無違誤，本件受處分人之異議為
    無理由，自應將其異議均予駁回。
據上論斷，應依道路交通案件處理辦法第19條，裁定如主文。
中    華    民    國    98    年    3     月    6     日
                      交通法庭    法  官  張江澤
以上正本證明與原本無異。
如不服本裁定，應於送達後5日內，向本院提出抗告狀。
                                  書記官  梁宜庭
中    華    民    國    98    年    3     月    6     日


司法院資訊處製作；財團法人民間司法改革基金會備份。
